臺灣高等法院臺南分院刑事判決　　　　 94年度上易字第324號
上　訴　人
即　被　告　丙○○
選任辯護人　邱超偉　律師
上列上訴人因詐欺案件，不服臺灣臺南地方法院93年度易字第75
8號中華民國94年4月21日第一審判決（起訴案號：臺灣臺南地方
法院檢察署93年度偵字第9297號），提起上訴，本院判決如下：
    主  文
原判決撤銷。
丙○○共同意圖為自己不法之所有，以詐術使人將本人之物交付
，處有期徒刑壹年捌月。
    事  實
一、丙○○與姓名、年籍不詳之成年男子「協龍」、「阿德」共
    同基於意圖為自己不法所有之犯意連絡，於民國92年10月初
    某日間，透過不知情之乙○○結識楠飛行實業有限公司（下
    稱楠飛行公司）負責人甲○○後，隨即夥同「協龍」，至設
    於臺南市○○路128巷43號1樓之楠飛行公司，向甲○○佯稱
    已聯繫好國外買主美商ＴＩＭＥＳ　ＴＲＡＤＩＮＧ　ＩＮ
    Ｃ．，打算出售ＤＶＤ零件讀寫頭一批，惟因非公司行號，
    無法辦理出口押匯，希望能借用楠飛行公司名義辦理出口押
    匯，並願提供押匯金額百分之五予甲○○作為報酬，而於同
    年月六日傳真出貨之品名給甲○○，嗣於同年月六日以後，
    南下約甲○○在台南巿民族路某一海產店見面，再向甲○○
    佯稱上情，致甲○○因此陷於錯誤而同意，嗣丙○○與「協
    龍」、「阿德」等人即以楠飛行公司名義，於同年十月十三
    日委由不知情之勝利報關有限公司（負責人廖隆源）辦理出
    口，同年十月十四日開立發票，於同年十月十五日裝船出貨
    ，事畢後丙○○與「協龍」、「阿德」等人又隨即南下，於
    九十二年十月十五日晚上約甲○○商談，甲○○乃偕同乙○○，應丙○○、「協龍」等人之邀，同至臺南市○○路「大
    億麗緻酒店」，丙○○與「協龍」二人向甲○○說明已辦理
    出口貨物等細節後，將上開出口報單、發票、裝船出貨後之
    提單、買主出具之驗貨證明，及國外買主即進口商交付之香
    港商東亞銀行出具之信用狀（編號ＢＥＡ7232號）等相關文
    件交予甲○○，極力請甲○○持向銀行辦理出口押匯；甲○○不疑有他，即於翌日即10月16日持上開文件向大眾銀行臺
    南分行辦理出口押匯，押匯總額為美元（ＵＳＤ）187600元
    ，依當日匯率折算為新臺幣（下同）0000000元，扣除手續
    費、郵電費及貼現利息共39400元，結匯淨額為0000000元，
    由大眾銀行將上開淨額款項匯入楠飛行實業有限公司開立之
    006─02─001299─2號帳號，甲○○即自該帳號提領出630
    萬元，並將其中0000000元交予丙○○，丙○○則簽發到期
    日92年10月31日、面額0000000元、票號為666201號之本票
    一紙，交予甲○○以為擔保。詎92年10月底，甲○○接獲大
    眾銀行通知，以前開信用狀因丙○○所提供由買方出具之驗
    貨證明書之簽名與信用狀上簽名不符（ｎｏｔ　ｓｉｎｇｎ
    ｅｄ　ｂｙ　ａｎａｕｔｈｏｒｉｚｅｄ　ｓｉｎｇａｔｏ
    ｒｙ　ｏｆ　ａｐｐｌｉｃａｎｔ），付款銀行即香港商東
    亞銀行無法付款，大眾銀行轉而向楠飛行實業有限公司請求
    墊付之款項，致楠飛行實業有限公司因此受有600萬元之損
    失，經甲○○向丙○○追索無著，始知受騙。
二、案經楠飛行實業有限公司訴由臺灣臺南地方法院檢察署檢察
    官偵查起訴。
    理  由
甲、證據能力部分：
一、按被告以外之人於審判外之陳述，雖不符前四條之規定，而
    經當事人於審判程序同意作為證據，法院審酌該言詞陳述或
    書面陳述作成之情況，認為適當者，亦得為證據。當事人、
    代理人或辯護人於法院調查證據時，知有第一百五十九條第
    一項不得為證據之情形，而未於言詞辯論終結前聲明異議，
    視為有前項之同意刑事訴訟法第一百五十九條之五定有明文
    。
二、查本件被告犯罪事實之證據方法，詳如起訴書及原審判決書
    所引之證據等證據，詳如（一）證人甲○○之證述（二）大
    眾銀行出口結匯證實書影本（三）大眾銀行000-00-000000-
    0號存摺影本（四）本票影本（五）驗貨證明書影本（六）
    存證信函（七）香港東亞銀行ＢＥＡ７２３２號信用狀相關
    資料（八）發貨單（九）大眾商業銀行國外部函（十）香港
    東亞銀行電文（十一）財政部臺北市國稅局信義稽徵所93年
    4月14日財北國稅信義綜所1字第0930003832號函暨附件（十
    二）丙○○簽寫「JACK LIN」筆跡十次（十三）證人廖隆源
    之證述（十四）證人黃中盟之證述（十五）證人黃文亮之證
    述（十六）證人乙○○之證述（十七）大眾商業銀行臺南分
    行93年3月22日93年臺南發字第132號函暨附件（十八）邁林
    實業股份有限公司股東明簿影本等，被告及辯護人均同意列
    入證據方法（見本院卷第二八、二九頁），是本院審酌該言
    詞陳述或書面陳述作成時之情況，認為適當，自得採為證據
    ，先行明。
乙、實體部分：
一、訊據被告丙○○固不否認夥同「協龍」、「阿德」之成年男
    子，向告訴人楠飛行實業有限公司負責人甲○○提議借用楠
    飛行公司名義辦理出口押匯，並願提供押匯金額之百分之五
    充當酬金為條件，被告等人曾於同年十月六日傳真出貨之品
    名給甲○○，嗣經甲○○同意後，即由綽號「阿德」、「協
    龍」等於上開時間辦理上開出口貨物事宜，並於九十二年十
    月十五日晚上，在臺南市○○路「大億麗緻酒店」，由丙○○與「協龍」二人向甲○○說明已辦理出口貨物等細節後，
    將上開出口報單、發票、裝船出貨後之提單、買主出具之驗
    貨證明，及國外買主即進口商交付之香港商東亞銀行出具之
    信用狀（編號ＢＥＡ7232號）等相關文件交予甲○○，請甲○○持向銀行辦理出口押匯；甲○○即於翌日即10月16日持
    上開丙○○交付之信用狀等相關資料辦理押匯後，將現金六
    百萬元交予丙○○，丙○○簽發面額0000000元本票一紙交
    予甲○○，嗣後付款銀行於九十二年十月底以「驗貨證明單
    」與信用狀上之簽名不符為由拒絕付款，大眾銀行轉向楠飛
    行實業有限公司求償代墊押匯款項，致楠飛行實業有限公司
    因此受有600萬元損失之事實，惟矢口否認有詐欺之犯行，
    於原審及本院時辯稱：伊只是擔任介紹人，與「協龍」各得
    15萬元佣金，並不知道是騙局，因文件都是英文，伊看不懂
    ，整件事情是「阿德」主導，且已將五百七十萬元交予「阿
    德」，伊僅仲介賺點錢，伊不知「阿德」真實姓名，僅有他
    的電話，但已找不到他人了，伊並無詐騙之犯意云云。
二、惟查：
（一）上揭告訴人楠飛行實業有限公司負責人甲○○，以同意代
      被告丙○○、「協龍」、「阿德」辦理出口押匯，獲取押
      匯總額百分之五為酬金為條件，並於十月六日傳真出貨之
      品名給甲○○，嗣又於該日後南下約甲○○在台南巿民族
      路某一海產店見面，再向甲○○佯稱上情，經甲○○同意
      後，被告丙○○與綽號「協龍」、「阿德」等人如何辦理
      上開出口事宜後，及於同年十月十五日晚上，在台南市○○路「大億麗緻酒店」，將上開出口報單、發票、裝船出
      貨後之提單、買主出具之驗貨證明，及國外買主即進口商
      交付之香港商東亞銀行出具之信用狀（編號ＢＥＡ7232號
      ）等相關文件交予甲○○，請甲○○持向銀行辦理出口押
      匯；甲○○即於翌日即十月十六日持上開被告丙○○所交
      付之上開文件及香港商東亞銀行所開立之信用狀相關資料
      ，向大眾商業銀行辦理出口押匯後，甲○○將銀行匯至楠
      飛行實業有限公司帳號內之款項中，提領600萬元交予丙○○，並收受被告丙○○所簽發0000000元本票一紙，嗣
      後因驗貨證明書與信用狀之簽名不符，開狀銀行即香港商
      東亞銀行拒絕付款，大眾銀行即向出口商即楠飛行實業有
      限公司請求償還墊款，「協龍」、「阿德」及丙○○均避
      不見面，甚至追索無著，致楠飛行實業有限公司損失600
      萬元之事實，業據告訴人楠飛行實業有限公司負責人甲○○於偵查中供證可按（見發查卷第30頁），及於原審及本
      院審理時，具結證稱綦詳（見原審卷第40至43頁、本院卷
      第57至59頁），被告對此亦不否認，並有大眾銀行出口結
      匯證實書影本（見發查卷第6頁）、大眾銀行000-00-0000
      00-0號存摺影本（見發查卷第7、8頁）；本票影本（見發
      查卷第9頁）、驗貨證明書影本（見發查卷第10頁）、存
      證信函（見發查卷第11、12頁）、香港東亞銀行ＢＥＡ７
      ２３２號信用狀相關資料（見發查卷第22至28頁）、發票
      （見發查卷第83號）、大眾商業銀行國外部函（見發查卷
      第78頁）、香港東亞銀行電文（見發查卷第80、81頁）、
      出口報單（見發查卷第83頁）、裝船後之提單（見發查卷
      第28頁）在卷可資佐證，至堪認定。
（二）又本件係於九十三年十月十三日以楠飛行公司名義，委由
      不知情之勝利報關有限公司辦理出口，及驗貨證明書與信
      用狀上簽章不符，對方東亞銀行拒絕付款等情，亦經證人
      勝利報關有限公司負責人廖隆源，大眾銀行職員黃中盟、
      黃文亮於偵查中具結作證屬實（見發查卷第72、73頁）。
（三）本件既經不知情之乙○○介紹，而由被告主動找告訴人甲○○商借以告訴人公司名義辦理出口押匯，並以自己名義
      簽發六百多萬元之本票為擔保，業據證人乙○○於原審及
      本院審理時供證在卷（見原審卷第52頁、本院卷第60頁)
      ；被告對本件信用狀跨國買賣之細節及真實性，應有相當
      程度的了解及確信。惟於告訴人將押匯所得六百萬元交付
      被告不久後，大眾銀行通知告訴人因信用狀上簽名與驗貨
      證明書上之簽名不符，東亞銀行不願付款，告訴人經大眾
      銀行追討轉而要求被告處理，被告先是推拖，繼而避不見
      面，經告訴人提出告訴，於檢察官偵訊時，被告始稱：伊
      只是介紹人，不知其他事情，對「阿德」之真實姓名、地
      址，亦以不知道搪塞，有偵查卷所附告訴狀及93年5月10
      日第一次偵訊筆錄在卷可稽（見發查卷第51頁）；於本院
      時仍陳稱不知「阿德」之真實姓名等語（見本院卷第54頁
      ) 。再被告在取得六百萬元之前，屢次南下，極力說服告
      訴人參與本件之信用狀交易，甚至不惜以自己名義簽發六
      百多萬元之本票。取得押匯之六百萬元後，即改稱只是介
      紹人，其他細節均不知悉，甚至連出貨賣主「阿德」之真
      實姓名地址均不知道，對於所簽發之六百多萬元本票，更
      以無力清償為由，置之不理，前後對照，足見被告以欠缺
      公司行號為由，報酬為押匯金額百分之五為餌，簽發636
      萬元本票降低告訴人疑慮，使告訴人陷於錯誤，辦理出口
      押匯，並將押匯金額六百萬元交付被告，被告施用詐術的
      詐欺犯行，已甚明確！
（四）況被告89年間並無申報所得、90年所得申報為17萬6千元
      ，91年所得1400元等情，有財政部臺北市國稅局信義稽徵
      所93年4月14日財國稅信義綜所1字第093003832號函附資
      料一紙在卷為憑（見發查卷第38頁至第45頁），足認被告
      自89年間起至92年間止，收入不豐，並無能力兌現000000
      0元之本票，其簽發本票之行為實係施用詐術之手段。
（五）再者，被告於原審審理時，自承對跨國貿易並不明瞭，信
      用狀是「阿德」所提供，與「阿德」見過幾次，只知道「
      阿德」係伊在合興科技公司工作時結識，與「協龍」是在
      南港一家ＰＣ板的電子公司認識，找「協龍」來說明押匯
      的事，將570萬交予「阿德」，15萬交予「協龍」等情節
      （見原審卷第56、57頁）。審酌被告對跨國買賣、出口押
      匯之事項並無深入了解，在無任何擔保之情況下，竟自願
      負荷超出自己資力範圍之巨額票據債務，為僅見過數面、
      不知詳細年籍、甚至工作背景之不明男子「阿德」簽發巨
      額本票，甚至交付570萬元巨款予「阿德」，交付15萬元
      予「協龍」，其所為若非詐騙，實不致不合情理至此！
      本件事證明確，被告犯行，足以認定。
三、查被告丙○○對告訴人楠飛行公司負責人甲○○佯稱以押匯
    金額百分之五為酬金，致甲○○陷於錯誤，而至銀行辦理出
    口押匯，將銀行撥入之押匯款項中之600萬元交予被告，嗣
    後因開狀銀行拒絕付款，大眾銀行因此求償楠飛行公司代墊
    款項，告訴人楠飛行公司因此受有損失，核其所為，係犯刑
    法第339條第1項之詐欺取財罪。被告與「阿德」、「協龍」
    就前揭犯行，有犯意聯絡及行為分擔，均為共同正犯。
四、原審以被告罪證明確，予以論罪科刑，固非無見，惟查被告
    與「協龍」等人曾於九十二年十月六日傳真出貨之品名給甲○○，嗣於該日後又南下約甲○○在台南巿民族路某一海產
    店見面，再向甲○○佯稱如何押匯等情，致甲○○因此陷於
    錯誤始同意，事後被告丙○○與「協龍」、「阿德」等人即
    以楠飛行公司名義，於同年十月十三日委由不知情之勝利報
    關有限公司辦理出口，同年十月十四日開立發票，於同年十
    月十五日裝船出貨，事畢後被告丙○○與「協龍」、「阿德
    」等人又南下，於九十二年十月十五日晚上又約甲○○商談
    ，甲○○乃偕同乙○○，應丙○○、「協龍」等人之邀，同
    至臺南市○○路「大億麗緻酒店」，丙○○與「協龍」二人
    向甲○○說明已辦理出口貨物等細節後，將上開出口報單、
    發票、裝船出貨後之提單、買主出具之驗貨證明，及國外買
    主即進口商交付之香港商東亞銀行出具之信用狀（編號ＢＥ
    Ａ7232號）等相關文件交予甲○○，極力請甲○○持向銀行
    辦理出口押匯；甲○○不疑有他，即於翌日即十月十六日持
    上開文件向大眾銀行臺南分行辦理出口押匯事宜，詎原審對
    於上開被告等人如何以楠飛行公司辦理貨物出口等事宜，疏
    未記載，自有可議，且甲○○係於九十二年十月六日後，在
    台南巿民族路某一海產店見面，經被告等人再向甲○○詳稱
    上情，甲○○因此陷於錯誤始同意，如前所述；原審認定甲○○係於同年十月間，在楠飛行公司之地址陷於錯誤而同意
    押匯云云，亦有未合。被告上訴意旨，否認犯罪，指摘原判
    決不當，雖非可取，惟原判決既有上開可議之處，自屬無可
    維持，應由本院撤銷改判，爰審酌被告犯罪之動機、目的，
    竟以上開手法詐騙告訴人高達600萬元之巨額款項，其手段
    甚為狡猾，並斟酌其生活狀況、智識程度，其因而導致告訴
    人公司瀕臨破產、幾乎倒閉、每月均須負擔龐大償債壓力所
    受之損害，被告因此所貪得之不法利益，一再否認犯行，及
    目前每月給付甲○○三萬元，業據告訴人甲○○於本院時供
    明在卷（見本院卷第58頁）等一切情狀，乃量處如主文第二
    頁所示之刑，以資懲儆。
據上論斷，依刑事訴訟法第第369條第1項前段，第364條，299
條第1項前段，刑法第28條、第339條第1項，罰金罰鍰提高標準
條例第1條前段，判決如主文。
本案經檢察官劉欽銘到庭執行職務。
中　　華　　民　　國　　94　　年　　9 　　月　　26　　日
                  刑事第一庭    審判長法　官  黃崑宗
                                      法　官  蔡長林
                                      法　官  田平安
以上正本證明與原本無異。
不得上訴。
　　　　　　　　　　　　　　　　　　　書記官  劉岳文
中　　華　　民　　國　　94　　年　　9 　　月　　26　　日
附錄：
中華民國刑法第339條第1項（普通詐欺罪）
意圖為自己或第 3 人不法之所有，以詐術使人將本人或第 3 人
之物交付者，處五年以下有期徒刑、拘役或科或併科1000元以下
罰金。
